【裁判字號】    89,自,7
【裁判日期】    890317
【裁判案由】    誣告
【裁判全文】
臺灣彰化地方法院刑事判決                              八十九年度自字第七號
    自  訴  人  乙○○
    代  理  人  許錫津律師
    被      告  甲○○
右列被告因誣告案件，經自訴人提起自訴，本院判決如左：
    主      文
甲○○無罪。
    理      由
一、自訴意旨略以：被告甲○○前於民國（下同）八十七年七月二日向彰化縣警察局
    二林分局指稱自訴人之子曾伯維於該日下午二時五十分許，無故侵入其位於彰化
    縣二林鎮○○里○○○街二號四樓之一住處，竊取其所有之健康器材及錄音帶等
    物，適遇被告攜子返家，曾伯維欲從窗戶逃離時，不慎自四樓墜落一樓地面，經
    報警查獲本案，而誣指自訴人之子曾伯維涉有刑法第三百二十條第一項之竊盜罪
    嫌云云，嗣曾伯維於八十七年七月四日十八時五十八分許不治死亡，經台灣彰化
    地方法院檢察署檢察官以曾伯維死亡而為不起訴處分，因認被告甲○○涉有刑法
    第一百六十九條第一項之誣告罪嫌云云。
二、按犯罪事實應依證據認定之，無證據不得推定其犯罪事實，刑事訴訟法第一百五
    十四條定有明文。按誣告罪之成立，須以使人受刑事或懲戒處分之意思，自進而
    向該管公務員誣告為要件，若因公務員之推問而為不利他人之陳述，縱其陳述涉
    於虛偽，除有同條第二項之情形外，既無申告他人使其受刑事或懲戒處分之意思
    ，即與誣告罪之要件不符，最高法院二十五年上字第二九二五號、五十三年台上
    字第五七四號判例分別著有明文。又倘若其報告之目的，在求判明是非曲直，並
    無使人受刑事或懲戒處分之請求，亦與誣告罪之要件不符，最高法院第五十五年
    台上字第八八八號判例參照。訊據被告堅決否認有何誣告犯行，並辯稱當時因返
    家後見家中窗戶有遭人打開之情形，在往窗外查看時，其女兒表示有人墜樓，遂
    通知救護車前來，嗣因警方於曾伯維跌落處發現被告家人之健康器材及錄音帶等
    物，而通知被告前往警局製作筆錄等語。經查：自訴人之子曾伯維於八十七年七
    月二日下午二時五十分許，在被告上開住處墜樓而經警前往處理乙情，業據證人
    即現場處理員警陳吉良到庭證稱：「（問甲○○為何隨同回警局製作筆錄）因他
    是目擊證人才帶回製作筆錄，他當時表示他購物回家聽到撞擊聲，往書房窗戶外
    看，才知有人墜樓」、「（問甲○○當時有無告訴竊盜乙事）沒有，我有去看甲
    ○○他們房間的窗戶，有打開過痕跡，現場又有他們的物品，竊盜罪又為公訴罪
    ，我問有無可疑之人，他說沒有，且他發現遺留物有他的東西，他有說可能是被
    曾伯維所竊，我才移送」、「（問現場發現之健康器材及錄音帶如何發覺為甲○
    ○所有）我們拿給他看，那是將遺留物帶回警局時再交他指認，甲○○說是他的
    ，並在健康器材裡面之保證書還是說明書上有他先生陳膺中的名字，就將該物由
    他帶回，事後有去甲○○家中看，有被翻動過之痕跡」等語，核與被告甲○○於
    彰化縣警察局二林分局二林派出所製作之警訊筆錄所述情節相符，復經被告自承
    在案，足見其至警局製作筆錄之目的，係陳述其目擊之經過，並未積極向警員為
    申告，且係在警員詢問下為不利於自訴人之子曾伯維之陳述，是被告甲○○雖曾
    表示失竊之物可能為曾伯維所為，亦僅屬有此懷疑，其並無使自訴人之子曾伯維
    受刑事竊盜判刑之意圖存在。綜上各情以觀，被告雖曾為不利於自訴人之子曾伯
    維之陳述，然係因公務員之推問方始為不利他人之陳述，且其陳述之目的，在求
    判明是非曲直，並無使曾伯維受刑事或懲戒處分之意思，揆諸前揭判例意旨所示
    ，被告之行為尚與誣告罪之要件有間，自不得以誣告罪相繩。至於曾伯維是否如
    自訴人所稱非因意外墜樓死亡乙節，除曾伯維墜樓情形業經被告之女陳映羽、陳
    映汎於八十七年八月六日檢察官偵訊時證述綦詳外（參見台灣彰化地方法院檢察
    署八十七年度相字第五四○號相驗卷宗），且自訴人僅憑現場遺留之健康器材並
    未採得曾伯維之指紋為由，遂認被告甲○○之陳述為虛構事實，而指訴被告之誣
    告犯嫌應與其子曾伯維之死有關云云，多屬臆測之詞，況被告與自訴人及其子曾
    伯維間素不認識且無怨隙，當無恣意陷害之理，則被告是否成立誣告罪與曾伯維
    是否確實墜樓死亡乙節，自無關聯，故無庸就此再為查證。此外復查無其他積極
    證據足認被告確有誣告之犯嫌，爰依上開法條規定，自應為被告無罪之諭知。
據上論斷，應依刑事訴訟法第三百四十三條、第三百零一條第一項，判決如主文。
中      華      民      國      八十九    年      三    月    十七      日
                                      刑事第三庭
                                          法      官  林  玉  珮
右正本證明與原本無異。
如不服本判決，應於判決送達後十日內向本院提出上訴狀( 須附繕本 )。
告訴人或被害人對於判決如有不服具備理由請求檢察官上訴者，其上訴期間之計算係
以檢察官收受判決正本之日期為準。
                                          法院書記官  楊  年  雄
中      華      民      國      八十九    年      三    月   二十三     日


司法院資訊處製作；財團法人民間司法改革基金會備份。
